---
title: "政令指定都市・中核市の整理"
description: |
  Rで市区町村データを整理するための政令指定都市・中核市をまとめたコードです。
date: 2024-04-14
date-modified: last-modified
categories: 
  - R
  - 備忘録
---

```{r}
#| include: false

library(tidyverse)
library(gt)
```

## はじめに

これを作ったきっかけは、政令指定都市ダミーや中核市ダミーをサクサクッと作りたかったからです。

また、データによっては

```{r}
#| echo: false

df <- tibble(
  "都道府県" = c("北海道", "北海道", "北海道"), 
  "市区町村" = c("札幌市中央区", "札幌市北区", "札幌市東区"), 
  "ID" = c("01101", "01102", "01103")
)

df |> 
  gt()
```

と、政令指定都市が市単位ではなく区単位でしかなかったりします。要は、「札幌市」だけのような行が欲しいということです。

データによってはもう少しいじらなければならないものの、`dplyr::bind_rows()`を使って市のデータを追加できたりします。

## コード

まとめたコードは以下です^[2024年4月現在]。

```{r}
# 政令指定都市一覧
name_seirei = c("札幌市", "仙台市", "さいたま市", "千葉市", "横浜市", "川崎市", 
                "相模原市", "新潟市", "静岡市", "浜松市", "名古屋市", "京都市", 
                "大阪市", "堺市", "神戸市", "岡山市", "広島市", "北九州市", 
                "福岡市", "熊本市")

# 政令指定都市（特別区含む）の市町村コード
seirei_city <- tibble::tibble(
  name_pref = c("北海道", "宮城県", "埼玉県", "千葉県", "東京都", "神奈川県", 
                "神奈川県", "神奈川県", "新潟県", "静岡県", "静岡県", "愛知県", 
                "京都府", "大阪府", "大阪府", "兵庫県", "岡山県", "広島県", 
                "福岡県", "福岡県", "熊本県"), 
  name_muni = c("札幌市", "仙台市", "さいたま市", "千葉市", "特別区", "横浜市", 
                "川崎市", "相模原市", "新潟市", "静岡市", "浜松市", "名古屋市", 
                "京都市", "大阪市", "堺市", "神戸市", "岡山市", "広島市", 
                "北九州市", "福岡市", "熊本市"), 
  id_muni   = c("01100", "04100", "11100", "12100", "13100", "14100", "14130", 
                "14150", "15100", "22100", "22130", "23100", "26100", "27100", 
                "27140", "28100", "33100", "34100", "40100", "40130", "43100")
)

# 中核市一覧
chukaku <- c("宇都宮市", "金沢市", "岐阜市", "姫路市", "鹿児島市", "秋田市", "郡山市", 
             "和歌山市", "長崎市", "大分市", "豊田市", "福山市", "高知市", "宮崎市", 
             "いわき市", "長野市", "豊橋市", "高松市", "旭川市", "松山市", "横須賀市", 
             "奈良市", "倉敷市", "川越市", "船橋市", "岡崎市", "高槻市", "東大阪市", 
             "富山市", "函館市", "下関市", "青森市", "盛岡市", "柏市", "西宮市", 
             "久留米市", "前橋市", "大津市", "尼崎市", "高崎市", "豊中市", "那覇市", 
             "枚方市", "八王子市", "越谷市", "呉市", "佐世保市", "八戸市", "福島市", 
             "川口市", "八尾市", "明石市", "鳥取市", "松江市", "山形市", "福井市", 
             "甲府市", "寝屋川市", "水戸市", "吹田市", "松本市", "一宮市")
```

`市区町村` という列に市区町村名が入っているとして、`dplyr::filter(市区町村 %in% name_seirei)` のようにすれば、政令指定都市だけをとりだすことができます。

また、`dplyr::if_else(市区町村 %in% name_seirei, 1, 0)` のようにすれば、ダミーも簡単に作れます。

`dplyr::bind_rows() |> dplyr::arrange()` をすれば、市レベルのデータを追加できます（ついでに昇順に並べ替えもしています）。

こんな感じになります。

```{r}
#| echo: false

df <- tibble(
  "都道府県" = c("北海道", "北海道", "北海道", "北海道"), 
  "市区町村" = c("札幌市", "札幌市中央区", "札幌市北区", "札幌市東区"), 
  "ID" = c("01100", "01101", "01102", "01103")
)

df |> 
  gt()
```

## 政令指定都市の区単位のデータ

政令指定都市の区単位のデータを作成しました。市の自治体コードも追加してあるので、区単位のデータを市単位で集計したいときに便利です。

基準は国勢調査年の10月1日としてあります^[例えば相模原市は2010年4月1日から政令指定都市に移行したので、10月1日時点で政令指定都市であることから2010年のデータには政令指定都市として反映してあります。]。また、2015年10月1日から2020年9月30日までは特に変更がなかったので（2015年のデータと2020年のデータは同じ）、データに含めていません。

また、国勢調査基準で考えているので、最新のデータは反映していません。具体的には、2024年1月1日の浜松市の再編が反映されていません。

```{r}
seirei_ward <- tibble::tibble(
  name_muni2020 = c("札幌市", "札幌市", "札幌市", "札幌市", "札幌市", "札幌市", "札幌市", "札幌市", "札幌市", "札幌市", "仙台市", "仙台市", "仙台市", "仙台市", "仙台市", "さいたま市", "さいたま市", "さいたま市", "さいたま市", "さいたま市", "さいたま市", "さいたま市", "さいたま市", "さいたま市", "さいたま市", "千葉市", "千葉市", "千葉市", "千葉市", "千葉市", "千葉市", "横浜市", "横浜市", "横浜市", "横浜市", "横浜市", "横浜市", "横浜市", "横浜市", "横浜市", "横浜市", "横浜市", "横浜市", "横浜市", "横浜市", "横浜市", "横浜市", "横浜市", "横浜市", "川崎市", "川崎市", "川崎市", "川崎市", "川崎市", "川崎市", "川崎市", "相模原市", "相模原市", "相模原市", "新潟市", "新潟市", "新潟市", "新潟市", "新潟市", "新潟市", "新潟市", "新潟市", "静岡市", "静岡市", "静岡市", "浜松市", "浜松市", "浜松市", "浜松市", "浜松市", "浜松市", "浜松市", "名古屋市", "名古屋市", "名古屋市", "名古屋市", "名古屋市", "名古屋市", "名古屋市", "名古屋市", "名古屋市", "名古屋市", "名古屋市", "名古屋市", "名古屋市", "名古屋市", "名古屋市", "名古屋市", "京都市", "京都市", "京都市", "京都市", "京都市", "京都市", "京都市", "京都市", "京都市", "京都市", "京都市", "大阪市", "大阪市", "大阪市", "大阪市", "大阪市", "大阪市", "大阪市", "大阪市", "大阪市", "大阪市", "大阪市", "大阪市", "大阪市", "大阪市", "大阪市", "大阪市", "大阪市", "大阪市", "大阪市", "大阪市", "大阪市", "大阪市", "大阪市", "大阪市", "堺市", "堺市", "堺市", "堺市", "堺市", "堺市", "堺市", "神戸市", "神戸市", "神戸市", "神戸市", "神戸市", "神戸市", "神戸市", "神戸市", "神戸市", "岡山市", "岡山市", "岡山市", "岡山市", "広島市", "広島市", "広島市", "広島市", "広島市", "広島市", "広島市", "広島市", "北九州市", "北九州市", "北九州市", "北九州市", "北九州市", "北九州市", "北九州市", "福岡市", "福岡市", "福岡市", "福岡市", "福岡市", "福岡市", "福岡市", "熊本市", "熊本市", "熊本市", "熊本市", "熊本市"), 
  name_muni2000 = c("札幌市", "札幌市", "札幌市", "札幌市", "札幌市", "札幌市", "札幌市", "札幌市", "札幌市", "札幌市", "仙台市", "仙台市", "仙台市", "仙台市", "仙台市", "大宮市", "大宮市", "大宮市", "大宮市", "与野市", "浦和市", "浦和市", "浦和市", "浦和市", "岩槻市", "千葉市", "千葉市", "千葉市", "千葉市", "千葉市", "千葉市", "横浜市", "横浜市", "横浜市", "横浜市", "横浜市", "横浜市", "横浜市", "横浜市", "横浜市", "横浜市", "横浜市", "横浜市", "横浜市", "横浜市", "横浜市", "横浜市", "横浜市", "横浜市", "川崎市", "川崎市", "川崎市", "川崎市", "川崎市", "川崎市", "川崎市", "相模原市", "相模原市", "相模原市", "新潟市", "新潟市", "新潟市", "新潟市", "新潟市", "新潟市", "新潟市", "新潟市", "静岡市", "静岡市", "静岡市", "浜松市", "浜松市", "浜松市", "浜松市", "浜松市", "浜松市", "浜松市", "名古屋市", "名古屋市", "名古屋市", "名古屋市", "名古屋市", "名古屋市", "名古屋市", "名古屋市", "名古屋市", "名古屋市", "名古屋市", "名古屋市", "名古屋市", "名古屋市", "名古屋市", "名古屋市", "京都市", "京都市", "京都市", "京都市", "京都市", "京都市", "京都市", "京都市", "京都市", "京都市", "京都市", "大阪市", "大阪市", "大阪市", "大阪市", "大阪市", "大阪市", "大阪市", "大阪市", "大阪市", "大阪市", "大阪市", "大阪市", "大阪市", "大阪市", "大阪市", "大阪市", "大阪市", "大阪市", "大阪市", "大阪市", "大阪市", "大阪市", "大阪市", "大阪市", "堺市", "堺市", "堺市", "堺市", "堺市", "堺市", "堺市", "神戸市", "神戸市", "神戸市", "神戸市", "神戸市", "神戸市", "神戸市", "神戸市", "神戸市", "岡山市", "岡山市", "岡山市", "岡山市", "広島市", "広島市", "広島市", "広島市", "広島市", "広島市", "広島市", "広島市", "北九州市", "北九州市", "北九州市", "北九州市", "北九州市", "北九州市", "北九州市", "福岡市", "福岡市", "福岡市", "福岡市", "福岡市", "福岡市", "福岡市", "熊本市", "熊本市", "熊本市", "熊本市", "熊本市"), 
  name_ward2020 = c("中央区", "北区", "東区", "白石区", "豊平区", "南区", "西区", "厚別区", "手稲区", "清田区", "青葉区", "宮城野区", "若林区", "太白区", "泉区", "西区", "北区", "大宮区", "見沼区", "中央区", "桜区", "浦和区", "南区", "緑区", "岩槻区", "中央区", "花見川区", "稲毛区", "若葉区", "緑区", "美浜区", "鶴見区", "神奈川区", "西区", "中区", "南区", "保土ヶ谷区", "磯子区", "金沢区", "港北区", "戸塚区", "港南区", "旭区", "緑区", "瀬谷区", "栄区", "泉区", "青葉区", "都筑区", "川崎区", "幸区", "中原区", "高津区", "多摩区", "宮前区", "麻生区", "緑区", "中央区", "南区", "北区", "東区", "中央区", "江南区", "秋葉区", "南区", "西区", "西蒲区", "葵区", "駿河区", "清水区", "中区", "東区", "西区", "南区", "北区", "浜北区", "天竜区", "千種区", "東区", "北区", "西区", "中村区", "中区", "昭和区", "瑞穂区", "熱田区", "中川区", "港区", "南区", "守山区", "緑区", "名東区", "天白区", "北区", "上京区", "左京区", "中京区", "東山区", "下京区", "南区", "右京区", "伏見区", "山科区", "西京区", "都島区", "福島区", "此花区", "西区", "港区", "大正区", "天王寺区", "浪速区", "西淀川区", "東淀川区", "東成区", "生野区", "旭区", "城東区", "阿倍野区", "住吉区", "東住吉区", "西成区", "淀川区", "鶴見区", "住之江区", "平野区", "北区", "中央区", "堺区", "中区", "東区", "西区", "南区", "北区", "美原区", "東灘区" , "灘区", "兵庫区", "長田区", "須磨区", "垂水区", "北区", "中央区", "西区", "北区", "中区", "東区", "南区", "中区", "東区", "南区", "西区", "安佐南区", "安佐北区", "安芸区", "佐伯区", "門司区", "若松区", "戸畑区", "小倉北区", "小倉南区", "八幡東区", "八幡西区", "東区", "博多区", "中央区", "南区", "西区", "城南区", "早良区", "中央区", "東区", "西区", "南区", "北区"), 
  name_ward2010 = c("中央区", "北区", "東区", "白石区", "豊平区", "南区", "西区", "厚別区", "手稲区", "清田区", "青葉区", "宮城野区", "若林区", "太白区", "泉区", "西区", "北区", "大宮区", "見沼区", "中央区", "桜区", "浦和区", "南区", "緑区", "岩槻区", "中央区", "花見川区", "稲毛区", "若葉区", "緑区", "美浜区", "鶴見区", "神奈川区", "西区", "中区", "南区", "保土ヶ谷区", "磯子区", "金沢区", "港北区", "戸塚区", "港南区", "旭区", "緑区", "瀬谷区", "栄区", "泉区", "青葉区", "都筑区", "川崎区", "幸区", "中原区", "高津区", "多摩区", "宮前区", "麻生区", "緑区", "中央区", "南区", "北区", "東区", "中央区", "江南区", "秋葉区", "南区", "西区", "西蒲区", "葵区", "駿河区", "清水区", "中区", "東区", "西区", "南区", "北区", "浜北区", "天竜区", "千種区", "東区", "北区", "西区", "中村区", "中区", "昭和区", "瑞穂区", "熱田区", "中川区", "港区", "南区", "守山区", "緑区", "名東区", "天白区", "北区", "上京区", "左京区", "中京区", "東山区", "下京区", "南区", "右京区", "伏見区", "山科区", "西京区", "都島区", "福島区", "此花区", "西区", "港区", "大正区", "天王寺区", "浪速区", "西淀川区", "東淀川区", "東成区", "生野区", "旭区", "城東区", "阿倍野区", "住吉区", "東住吉区", "西成区", "淀川区", "鶴見区", "住之江区", "平野区", "北区", "中央区", "堺区", "中区", "東区", "西区", "南区", "北区", "美原区", "東灘区" , "灘区", "兵庫区", "長田区", "須磨区", "垂水区", "北区", "中央区", "西区", "北区", "中区", "東区", "南区", "中区", "東区", "南区", "西区", "安佐南区", "安佐北区", "安芸区", "佐伯区", "門司区", "若松区", "戸畑区", "小倉北区", "小倉南区", "八幡東区", "八幡西区", "東区", "博多区", "中央区", "南区", "西区", "城南区", "早良区", NA_character_, NA_character_, NA_character_, NA_character_, NA_character_), 
  name_ward2005 = c("中央区", "北区", "東区", "白石区", "豊平区", "南区", "西区", "厚別区", "手稲区", "清田区", "青葉区", "宮城野区", "若林区", "太白区", "泉区", "西区", "北区", "大宮区", "見沼区", "中央区", "桜区", "浦和区", "南区", "緑区", "岩槻区", "中央区", "花見川区", "稲毛区", "若葉区", "緑区", "美浜区", "鶴見区", "神奈川区", "西区", "中区", "南区", "保土ヶ谷区", "磯子区", "金沢区", "港北区", "戸塚区", "港南区", "旭区", "緑区", "瀬谷区", "栄区", "泉区", "青葉区", "都筑区", "川崎区", "幸区", "中原区", "高津区", "多摩区", "宮前区", "麻生区", NA_character_, NA_character_, NA_character_, NA_character_, NA_character_, NA_character_, NA_character_, NA_character_, NA_character_, NA_character_, NA_character_, "葵区", "駿河区", "清水区", NA_character_, NA_character_, NA_character_, NA_character_, NA_character_, NA_character_, NA_character_, "千種区", "東区", "北区", "西区", "中村区", "中区", "昭和区", "瑞穂区", "熱田区", "中川区", "港区", "南区", "守山区", "緑区", "名東区", "天白区", "北区", "上京区", "左京区", "中京区", "東山区", "下京区", "南区", "右京区", "伏見区", "山科区", "西京区", "都島区", "福島区", "此花区", "西区", "港区", "大正区", "天王寺区", "浪速区", "西淀川区", "東淀川区", "東成区", "生野区", "旭区", "城東区", "阿倍野区", "住吉区", "東住吉区", "西成区", "淀川区", "鶴見区", "住之江区", "平野区", "北区", "中央区", NA_character_, NA_character_, NA_character_, NA_character_, NA_character_, NA_character_, NA_character_, "東灘区" , "灘区", "兵庫区", "長田区", "須磨区", "垂水区", "北区", "中央区", "西区", NA_character_, NA_character_, NA_character_, NA_character_, "中区", "東区", "南区", "西区", "安佐南区", "安佐北区", "安芸区", "佐伯区", "門司区", "若松区", "戸畑区", "小倉北区", "小倉南区", "八幡東区", "八幡西区", "東区", "博多区", "中央区", "南区", "西区", "城南区", "早良区", NA_character_, NA_character_, NA_character_, NA_character_, NA_character_), 
  name_ward2000 = c("中央区", "北区", "東区", "白石区", "豊平区", "南区", "西区", "厚別区", "手稲区", "清田区", "青葉区", "宮城野区", "若林区", "太白区", "泉区", NA_character_, NA_character_, NA_character_, NA_character_, NA_character_, NA_character_, NA_character_, NA_character_, NA_character_, NA_character_, "中央区", "花見川区", "稲毛区", "若葉区", "緑区", "美浜区", "鶴見区", "神奈川区", "西区", "中区", "南区", "保土ヶ谷区", "磯子区", "金沢区", "港北区", "戸塚区", "港南区", "旭区", "緑区", "瀬谷区", "栄区", "泉区", "青葉区", "都筑区", "川崎区", "幸区", "中原区", "高津区", "多摩区", "宮前区", "麻生区", NA_character_, NA_character_, NA_character_, NA_character_, NA_character_, NA_character_, NA_character_, NA_character_, NA_character_, NA_character_, NA_character_, NA_character_, NA_character_, NA_character_, NA_character_, NA_character_, NA_character_, NA_character_, NA_character_, NA_character_, NA_character_, "千種区", "東区", "北区", "西区", "中村区", "中区", "昭和区", "瑞穂区", "熱田区", "中川区", "港区", "南区", "守山区", "緑区", "名東区", "天白区", "北区", "上京区", "左京区", "中京区", "東山区", "下京区", "南区", "右京区", "伏見区", "山科区", "西京区", "都島区", "福島区", "此花区", "西区", "港区", "大正区", "天王寺区", "浪速区", "西淀川区", "東淀川区", "東成区", "生野区", "旭区", "城東区", "阿倍野区", "住吉区", "東住吉区", "西成区", "淀川区", "鶴見区", "住之江区", "平野区", "北区", "中央区", NA_character_, NA_character_, NA_character_, NA_character_, NA_character_, NA_character_, NA_character_, "東灘区" , "灘区", "兵庫区", "長田区", "須磨区", "垂水区", "北区", "中央区", "西区", NA_character_, NA_character_, NA_character_, NA_character_, "中区", "東区", "南区", "西区", "安佐南区", "安佐北区", "安芸区", "佐伯区", "門司区", "若松区", "戸畑区", "小倉北区", "小倉南区", "八幡東区", "八幡西区", "東区", "博多区", "中央区", "南区", "西区", "城南区", "早良区", NA_character_, NA_character_, NA_character_, NA_character_, NA_character_), 
  id_ward2020 = c("01101", "01102", "01103", "01104", "01105", "01106", "01107", "01108", "01109", "01110", "04101", "04102", "04103", "04104", "04105", "11101", "11102", "11103", "11104", "11105", "11106", "11107", "11108", "11109", "11110", "12101", "12102", "12103", "12104", "12105", "12106", "14101", "14102", "14103", "14104", "14105", "14106", "14107", "14108", "14109", "14110", "14111", "14112", "14113", "14114", "14115", "14116", "14117", "14118", "14131", "14132", "14133", "14134", "14135", "14136", "14137", "14151", "14152", "14153", "15101", "15102", "15103", "15104", "15105", "15106", "15107", "15108", "22101", "22102", "22103", "22131", "22132", "22133", "22134", "22135", "22136", "22137", "23101", "23102", "23103", "23104", "23105", "23106", "23107", "23108", "23109", "23110", "23111", "23112", "23113", "23114", "23115", "23116", "26101", "26102", "26103", "26104", "26105", "26106", "26107", "26108", "26109", "26110", "26111", "27102", "27103", "27104", "27106", "27107", "27108", "27109", "27111", "27113", "27114", "27115", "27116", "27117", "27118", "27119", "27120", "27121", "27122", "27123", "27124", "27125", "27126", "27127", "27128", "27141", "27142", "27143", "27144", "27145", "27146", "27147", "28101", "28102", "28105", "28106", "28107", "28108", "28109", "28110", "28111", "33101", "33102", "33103", "33104", "34101", "34102", "34103", "34104", "34105", "34106", "34107", "34108", "40101", "40103", "40105", "40106", "40107", "40108", "40109", "40131", "40132", "40133", "40134", "40135", "40136", "40137", "43101", "43102", "43103", "43104", "43105"), 
  id_ward2010 = c("01101", "01102", "01103", "01104", "01105", "01106", "01107", "01108", "01109", "01110", "04101", "04102", "04103", "04104", "04105", "11101", "11102", "11103", "11104", "11105", "11106", "11107", "11108", "11109", "11110", "12101", "12102", "12103", "12104", "12105", "12106", "14101", "14102", "14103", "14104", "14105", "14106", "14107", "14108", "14109", "14110", "14111", "14112", "14113", "14114", "14115", "14116", "14117", "14118", "14131", "14132", "14133", "14134", "14135", "14136", "14137", "14151", "14152", "14153", "15101", "15102", "15103", "15104", "15105", "15106", "15107", "15108", "22101", "22102", "22103", "22131", "22132", "22133", "22134", "22135", "22136", "22137", "23101", "23102", "23103", "23104", "23105", "23106", "23107", "23108", "23109", "23110", "23111", "23112", "23113", "23114", "23115", "23116", "26101", "26102", "26103", "26104", "26105", "26106", "26107", "26108", "26109", "26110", "26111", "27102", "27103", "27104", "27106", "27107", "27108", "27109", "27111", "27113", "27114", "27115", "27116", "27117", "27118", "27119", "27120", "27121", "27122", "27123", "27124", "27125", "27126", "27127", "27128", "27141", "27142", "27143", "27144", "27145", "27146", "27147", "28101", "28102", "28105", "28106", "28107", "28108", "28109", "28110", "28111", "33101", "33102", "33103", "33104", "34101", "34102", "34103", "34104", "34105", "34106", "34107", "34108", "40101", "40103", "40105", "40106", "40107", "40108", "40109", "40131", "40132", "40133", "40134", "40135", "40136", "40137", NA_character_, NA_character_, NA_character_, NA_character_, NA_character_), 
  id_ward2005 = c("01101", "01102", "01103", "01104", "01105", "01106", "01107", "01108", "01109", "01110", "04101", "04102", "04103", "04104", "04105", "11101", "11102", "11103", "11104", "11105", "11106", "11107", "11108", "11109", "11110", "12101", "12102", "12103", "12104", "12105", "12106", "14101", "14102", "14103", "14104", "14105", "14106", "14107", "14108", "14109", "14110", "14111", "14112", "14113", "14114", "14115", "14116", "14117", "14118", "14131", "14132", "14133", "14134", "14135", "14136", "14137", NA_character_, NA_character_, NA_character_, NA_character_, NA_character_, NA_character_, NA_character_, NA_character_, NA_character_, NA_character_, NA_character_, "22101", "22102", "22103", NA_character_, NA_character_, NA_character_, NA_character_, NA_character_, NA_character_, NA_character_, "23101", "23102", "23103", "23104", "23105", "23106", "23107", "23108", "23109", "23110", "23111", "23112", "23113", "23114", "23115", "23116", "26101", "26102", "26103", "26104", "26105", "26106", "26107", "26108", "26109", "26110", "26111", "27102", "27103", "27104", "27106", "27107", "27108", "27109", "27111", "27113", "27114", "27115", "27116", "27117", "27118", "27119", "27120", "27121", "27122", "27123", "27124", "27125", "27126", "27127", "27128", NA_character_, NA_character_, NA_character_, NA_character_, NA_character_, NA_character_, NA_character_, "28101", "28102", "28105", "28106", "28107", "28108", "28109", "28110", "28111", NA_character_, NA_character_, NA_character_, NA_character_, "34101", "34102", "34103", "34104", "34105", "34106", "34107", "34108", "40101", "40103", "40105", "40106", "40107", "40108", "40109", "40131", "40132", "40133", "40134", "40135", "40136", "40137", NA_character_, NA_character_, NA_character_, NA_character_, NA_character_), 
  id_ward2000 = c("01101", "01102", "01103", "01104", "01105", "01106", "01107", "01108", "01109", "01110", "04101", "04102", "04103", "04104", "04105", NA_character_, NA_character_, NA_character_, NA_character_, NA_character_, NA_character_, NA_character_, NA_character_, NA_character_, NA_character_, "12101", "12102", "12103", "12104", "12105", "12106", "14101", "14102", "14103", "14104", "14105", "14106", "14107", "14108", "14109", "14110", "14111", "14112", "14113", "14114", "14115", "14116", "14117", "14118", "14131", "14132", "14133", "14134", "14135", "14136", "14137", NA_character_, NA_character_, NA_character_, NA_character_, NA_character_, NA_character_, NA_character_, NA_character_, NA_character_, NA_character_, NA_character_, NA_character_, NA_character_, NA_character_, NA_character_, NA_character_, NA_character_, NA_character_, NA_character_, NA_character_, NA_character_, "23101", "23102", "23103", "23104", "23105", "23106", "23107", "23108", "23109", "23110", "23111", "23112", "23113", "23114", "23115", "23116", "26101", "26102", "26103", "26104", "26105", "26106", "26107", "26108", "26109", "26110", "26111", "27102", "27103", "27104", "27106", "27107", "27108", "27109", "27111", "27113", "27114", "27115", "27116", "27117", "27118", "27119", "27120", "27121", "27122", "27123", "27124", "27125", "27126", "27127", "27128", NA_character_, NA_character_, NA_character_, NA_character_, NA_character_, NA_character_, NA_character_, "28101", "28102", "28105", "28106", "28107", "28108", "28109", "28110", "28111", NA_character_, NA_character_, NA_character_, NA_character_, "34101", "34102", "34103", "34104", "34105", "34106", "34107", "34108", "40101", "40103", "40105", "40106", "40107", "40108", "40109", "40131", "40132", "40133", "40134", "40135", "40136", "40137", NA_character_, NA_character_, NA_character_, NA_character_, NA_character_), 
  id_muni2020 = c("01100", "01100", "01100", "01100", "01100", "01100", "01100", "01100", "01100", "01100", "04100", "04100", "04100", "04100", "04100", "11100", "11100", "11100", "11100", "11100", "11100", "11100", "11100", "11100", "11100", "12100", "12100", "12100", "12100", "12100", "12100", "14100", "14100", "14100", "14100", "14100", "14100", "14100", "14100", "14100", "14100", "14100", "14100", "14100", "14100", "14100", "14100", "14100", "14100", "14130", "14130", "14130", "14130", "14130", "14130", "14130", "14150", "14150", "14150", "15100", "15100", "15100", "15100", "15100", "15100", "15100", "15100", "22100", "22100", "22100", "22130", "22130", "22130", "22130", "22130", "22130", "22130", "23100", "23100", "23100", "23100", "23100", "23100", "23100", "23100", "23100", "23100", "23100", "23100", "23100", "23100", "23100", "23100", "26100", "26100", "26100", "26100", "26100", "26100", "26100", "26100", "26100", "26100", "26100", "27100", "27100", "27100", "27100", "27100", "27100", "27100", "27100", "27100", "27100", "27100", "27100", "27100", "27100", "27100", "27100", "27100", "27100", "27100", "27100", "27100", "27100", "27100", "27100", "27140", "27140", "27140", "27140", "27140", "27140", "27140", "28100", "28100", "28100", "28100", "28100", "28100", "28100", "28100", "28100", "33100", "33100", "33100", "33100", "34100", "34100", "34100", "34100", "34100", "34100", "34100", "34100", "40100", "40100", "40100", "40100", "40100", "40100", "40100", "40130", "40130", "40130", "40130", "40130", "40130", "40130", "43100", "43100", "43100", "43100", "43100"), 
  id_muni2010 = c("01100", "01100", "01100", "01100", "01100", "01100", "01100", "01100", "01100", "01100", "04100", "04100", "04100", "04100", "04100", "11100", "11100", "11100", "11100", "11100", "11100", "11100", "11100", "11100", "11100", "12100", "12100", "12100", "12100", "12100", "12100", "14100", "14100", "14100", "14100", "14100", "14100", "14100", "14100", "14100", "14100", "14100", "14100", "14100", "14100", "14100", "14100", "14100", "14100", "14130", "14130", "14130", "14130", "14130", "14130", "14130", "14150", "14150", "14150", "15100", "15100", "15100", "15100", "15100", "15100", "15100", "15100", "22100", "22100", "22100", "22130", "22130", "22130", "22130", "22130", "22130", "22130", "23100", "23100", "23100", "23100", "23100", "23100", "23100", "23100", "23100", "23100", "23100", "23100", "23100", "23100", "23100", "23100", "26100", "26100", "26100", "26100", "26100", "26100", "26100", "26100", "26100", "26100", "26100", "27100", "27100", "27100", "27100", "27100", "27100", "27100", "27100", "27100", "27100", "27100", "27100", "27100", "27100", "27100", "27100", "27100", "27100", "27100", "27100", "27100", "27100", "27100", "27100", "27140", "27140", "27140", "27140", "27140", "27140", "27140", "28100", "28100", "28100", "28100", "28100", "28100", "28100", "28100", "28100", "33100", "33100", "33100", "33100", "34100", "34100", "34100", "34100", "34100", "34100", "34100", "34100", "40100", "40100", "40100", "40100", "40100", "40100", "40100", "40130", "40130", "40130", "40130", "40130", "40130", "40130", "43201", "43201", "43201", "43201", "43201"), 
  id_muni2005 = c("01100", "01100", "01100", "01100", "01100", "01100", "01100", "01100", "01100", "01100", "04100", "04100", "04100", "04100", "04100", "11100", "11100", "11100", "11100", "11100", "11100", "11100", "11100", "11100", "11100", "12100", "12100", "12100", "12100", "12100", "12100", "14100", "14100", "14100", "14100", "14100", "14100", "14100", "14100", "14100", "14100", "14100", "14100", "14100", "14100", "14100", "14100", "14100", "14100", "14130", "14130", "14130", "14130", "14130", "14130", "14130", "14209", "14209", "14209", "15201", "15201", "15201", "15201", "15201", "15201", "15201", "15201", "22100", "22100", "22100", "22202", "22202", "22202", "22202", "22202", "22202", "22202", "23100", "23100", "23100", "23100", "23100", "23100", "23100", "23100", "23100", "23100", "23100", "23100", "23100", "23100", "23100", "23100", "26100", "26100", "26100", "26100", "26100", "26100", "26100", "26100", "26100", "26100", "26100", "27100", "27100", "27100", "27100", "27100", "27100", "27100", "27100", "27100", "27100", "27100", "27100", "27100", "27100", "27100", "27100", "27100", "27100", "27100", "27100", "27100", "27100", "27100", "27100", "27201", "27201", "27201", "27201", "27201", "27201", "27201", "28100", "28100", "28100", "28100", "28100", "28100", "28100", "28100", "28100", "33201", "33201", "33201", "33201", "34100", "34100", "34100", "34100", "34100", "34100", "34100", "34100", "40100", "40100", "40100", "40100", "40100", "40100", "40100", "40130", "40130", "40130", "40130", "40130", "40130", "40130", "43201", "43201", "43201", "43201", "43201"), 
  id_muni2000 = c("01100", "01100", "01100", "01100", "01100", "01100", "01100", "01100", "01100", "01100", "04100", "04100", "04100", "04100", "04100", "11205", "11205", "11205", "11205", "11220", "11204", "11204", "11204", "11204", "11213", "12100", "12100", "12100", "12100", "12100", "12100", "14100", "14100", "14100", "14100", "14100", "14100", "14100", "14100", "14100", "14100", "14100", "14100", "14100", "14100", "14100", "14100", "14100", "14100", "14130", "14130", "14130", "14130", "14130", "14130", "14130", "14209", "14209", "14209", "15201", "15201", "15201", "15201", "15201", "15201", "15201", "15201", "22201", "22201", "22201", "22202", "22202", "22202", "22202", "22202", "22202", "22202", "23100", "23100", "23100", "23100", "23100", "23100", "23100", "23100", "23100", "23100", "23100", "23100", "23100", "23100", "23100", "23100", "26100", "26100", "26100", "26100", "26100", "26100", "26100", "26100", "26100", "26100", "26100", "27100", "27100", "27100", "27100", "27100", "27100", "27100", "27100", "27100", "27100", "27100", "27100", "27100", "27100", "27100", "27100", "27100", "27100", "27100", "27100", "27100", "27100", "27100", "27100", "27201", "27201", "27201", "27201", "27201", "27201", "27201", "28100", "28100", "28100", "28100", "28100", "28100", "28100", "28100", "28100", "33201", "33201", "33201", "33201", "34100", "34100", "34100", "34100", "34100", "34100", "34100", "34100", "40100", "40100", "40100", "40100", "40100", "40100", "40100", "40130", "40130", "40130", "40130", "40130", "40130", "40130", "43201", "43201", "43201", "43201", "43201"), 
)
```

長いのでそれぞれ1行にしておきました。以下のような感じのデータフレームになっており、政令指定都市の区のID（`id_ward`）と所属する市のID（`id_muni`）がそれぞれ入っています。

```{r}
#| echo: false

seirei_ward |> 
  head() |> 
  gt()
```

CSVファイルで保存したい場合は以下です。

- [UTF-8](/data/240414_benri_seirei/seirei_ward.csv){download="seirei_ward.csv"}（Macユーザーやデータ分析向け）
- [Shift_JIS](/data/240414_benri_seirei/seirei_ward_Shift_JIS.csv){download="seirei_ward_Shift_JIS.csv"}（WindowsのExcelで見る場合向け）

区単位のデータは市の行がなかったりするので、`dplyr::group_by()`などが使いにくいという問題があります。それに対し、`id_ward`でマージして`id_muni`を付与すれば`group_by()`で集計することができます。

僕は地価公示データを市単位で平均したいとき、政令指定都市は区単位でしかデータがなかったのでこれを活用しました。

## まとめ

持ってて損は無し！また何かあれば更新します。
