---
title: 【パッケージ開発】[fixes]{.fira-code}でDiDを効率化
description: |
  バージョン0.11：honest_sensitivity()・run_did()・calc_att()の3関数を追加しました。
date: 2025-05-25
date-modified: 2026-05-30
categories:
  - R
aliases:
  - /pages/tips/250525_fixes/index.html
---

[![CRAN status](https://www.r-pkg.org/badges/version/fixes)](https://CRAN.R-project.org/package=fixes) [![dev version](https://img.shields.io/github/r-package/v/yo5uke/fixes?label=dev%20version&color=blue)](https://github.com/yo5uke/fixes)
[![R-CMD-check](https://github.com/yo5uke/fixes/actions/workflows/R-CMD-check.yaml/badge.svg)](https://github.com/yo5uke/fixes/actions/workflows/R-CMD-check.yaml)

## はじめに

本ページでは、Difference-in-Differences (DiD)の推定とイベントスタディを行うパッケージ、`fixes`について説明します。

2025年の年始から開発してきたパッケージで、試行錯誤を重ねながら現在はバージョン0.11.0になりました。

:::{.callout-note}
## ご意見待ってます

実戦経験が足りないパッケージなので、挙動がおかしかったり、こういう機能にも対応してほしいということがあれば、ページ下のコメントからどしどしお寄せください。こぢんまりしたページなので、いただいたものは余裕で全部対応できると思います。
:::

バージョン0.8の最大の目玉は、Staggered DiDに対応する**3つの推定量の追加**です。バージョン0.9〜0.10ではさらに**2つの推定量が追加**されました。`run_es()`の`estimator`引数で選択できます。

バージョン0.11では推定量の追加ではなく、**`honest_sensitivity()`・`run_did()`・`calc_att()`の3つの新関数**が追加されました。それぞれ平行トレンドへの感度分析、単一係数のDiD推定、ATT集計に対応します。

| 推定量 | 引数 | データ | 参考文献 |
|:-------|:-----|:-------|:---------|
| Classic TWFE | `estimator = "twfe"` | Panel | — |
| Callaway-Sant'Anna | `estimator = "cs"` | Panel | [Callaway & Sant'Anna (2021)](https://www.sciencedirect.com/science/article/abs/pii/S0304407620303948) |
| Sun-Abraham | `estimator = "sa"` | Panel | [Sun & Abraham (2021)](https://www.sciencedirect.com/science/article/abs/pii/S030440762030378X) |
| Borusyak-Jaravel-Spiess | `estimator = "bjs"` | Panel | [Borusyak, Jaravel & Spiess (2024)](https://academic.oup.com/restud/article-abstract/91/6/3253/7039921) |
| Two-Way Mundlak | `estimator = "twm"` | Panel | [Wooldridge (2025)](https://doi.org/10.1007/s00181-025-02807-z) |
| FLEX | `estimator = "flex"` | **繰り返しクロスセクション** | [Deb, Norton, Wooldridge & Zabel (2024)](https://www.nber.org/papers/w33026) |

加えて、Callaway-Sant'Anna推定量に対して**bootstrap simultaneous confidence bands**にも対応しています。

## インストール

CRANからインストールできます。

``` r
install.packages("fixes")
```

開発版はGitHubからインストールできます。

``` r
# install.packages("pak")
pak::pak("yo5uke/fixes")
```

## 準備

パッケージを読み込みます。

```{r}
library(fixes)
library(fixest)
library(dplyr)
```

使用するデータは`fixest`パッケージの`base_did`と`base_stagg`です。

`base_stagg`はStaggered DiDのデモ用データですが、never-treated（処置を受けないユニット）の`year_treated`が`10000`になっています。バージョン0.8からはnever-treatedを`NA`で指定できるようになったので、変換しておきます。

```{r}
df_stagg <- base_stagg |>
  mutate(timing = if_else(year_treated == 10000, NA_real_, year_treated))
```

::: {.panel-tabset}
## base_did

```{r}
#| echo: false
tinytable::tt(head(base_did, n = 10))
```

## df_stagg

```{r}
#| echo: false
tinytable::tt(head(df_stagg, n = 10))
```
:::

`df_stagg`の`timing`列はコホート（各ユニットの処置開始年）を示し、never-treatedのユニットは`NA`になっています。

## `run_es()`

`run_es()`はイベントスタディを推定する関数です。主な引数は以下の通りです。

``` r
run_es(
  data,
  outcome,
  treatment = NULL,
  time,
  timing,
  fe = NULL,
  lead_range = NULL,
  lag_range = NULL,
  covariates = NULL,
  cluster = NULL,
  weights = NULL,
  baseline = -1L,
  interval = 1,
  time_transform = FALSE,
  unit = NULL,
  staggered = FALSE,
  estimator = c("twfe", "cs", "sa", "bjs", "twm", "flex"),
  control_group = "nevertreated",
  anticipation = 0L,
  conf.level = 0.95,
  vcov = "HC1",
  vcov_args = list(),
  bootstrap = FALSE,
  B = 999L,
  boot_seed = NULL,
  group = NULL,
  trends = FALSE
)
```

| 引数 | 説明 |
|:-----|:-----|
| `data` | パネルデータを含むデータフレーム |
| `outcome` | 結果変数（変数名または式、例：`log(y)`） |
| `treatment` | 処置変数（0/1または論理値）。`estimator = "twfe"`の場合のみ使用 |
| `time` | 時間変数（数値型またはDate型） |
| `timing` | TWFEの場合：全ユニット共通の数値/Date（`staggered = TRUE`なら変数名）。その他の推定量：各ユニットの処置開始時点を示す変数（never-treatedは`NA`） |
| `fe` | 固定効果の指定（片側式、例：`~ id + year`）。`estimator = "cs"`の場合は無視 |
| `lead_range`, `lag_range` | 処置前後の期間範囲。`NULL`の場合は自動決定 |
| `covariates` | 追加の共変量（片側式、例：`~ x1 + log(x2)`）。`estimator = "twm"`, `"flex"`では共変量インタラクションを自動構築 |
| `cluster` | クラスター指定（片側式`~ id`、列名の文字列、またはベクトル） |
| `weights` | 観測ウェイト（変数名/片側式または数値ベクトル） |
| `baseline` | ベースライン期間（デフォルト：-1）。参照期間として結果から除外 |
| `unit` | ユニット識別変数。`estimator = "cs"`, `"sa"`, `"bjs"`, `"twm"`では必須 |
| `staggered` | `TRUE`の場合、`timing`変数を使用（TWFE・SAの場合） |
| `estimator` | 推定量の選択（`"twfe"`, `"cs"`, `"sa"`, `"bjs"`, `"twm"`, `"flex"`） |
| `control_group` | CSの場合の対照群。`"nevertreated"`（デフォルト）または`"notyettreated"` |
| `anticipation` | CSの場合の予期的処置効果の期間数（デフォルト：0） |
| `conf.level` | 信頼水準（デフォルト：0.95）。ベクトルで複数指定可能 |
| `vcov` | 分散共分散行列の種類（デフォルト：`"HC1"`） |
| `bootstrap` | `TRUE`の場合、simultaneous confidence bandsを計算（`estimator = "cs"`のみ） |
| `B` | ブートストラップの反復回数（デフォルト：999） |
| `boot_seed` | ブートストラップの乱数シード（再現性のため） |
| `group` | `estimator = "flex"`専用。繰り返し横断面データの処置グループ識別変数（$R_{ig}$） |
| `trends` | `estimator = "twm"`専用。`TRUE`の場合、コホート別線形トレンドを追加（Wooldridge 2025 Section 8）。各コホート2期以上の処置前期間が必要 |
: {tbl-colwidths="[25,75]"}

### Classic TWFE {#sec-twfe}

処置タイミングが全ユニットで共通の場合は`estimator = "twfe"`（デフォルト）を使います。`base_did`では全ユニットが6期目に処置されます。

```{r}
es_twfe <- run_es(
  data = base_did,
  outcome = y,
  treatment = treat,
  time = period,
  timing = 6,
  fe = ~ id + period,
  cluster = ~id
)
```

`print()`で推定の概要を確認できます。

```{r}
print(es_twfe)
```

### Staggered DiD

Staggered DiDでは`staggered = TRUE`を指定し、`unit`でユニット識別変数を指定します。3つの推定量を試してみます。

#### Sun-Abraham（`estimator = "sa"`）

```{r}
es_sa <- run_es(
  data = df_stagg,
  outcome = y,
  treatment = treated,
  time = year,
  timing = timing,
  unit = id,
  fe = ~ id + year,
  staggered = TRUE,
  estimator = "sa",
  cluster = ~id
)
```

コホート×相対時間のインタラクション項をコホートシェアで集計する手法です。内部では`fixest::sunab()`と数値的に同一の結果を返します。

#### Callaway-Sant'Anna（`estimator = "cs"`）

```{r}
es_cs <- run_es(
  data = df_stagg,
  outcome = y,
  time = year,
  timing = timing,
  unit = id,
  staggered = TRUE,
  estimator = "cs",
  control_group = "nevertreated"
)
```

グループ時間ATT（$\text{ATT}(g,t)$）を計算し、集計する手法です。`treatment`引数は不要で、`timing`に`NA`を使うことでnever-treatedを指定します。`control_group`で対照群を`"nevertreated"`か`"notyettreated"`から選べます。

:::{.callout-tip}
## CSの特徴

CSは他の推定量と異なり、`fe`引数を使いません（内部で適切に対処されます）。また、`timing`の`NA`を直接 never-treated として認識するので、10000などのダミー値は不要です。
:::

#### Borusyak-Jaravel-Spiess（`estimator = "bjs"`）

```{r}
es_bjs <- run_es(
  data = df_stagg,
  outcome = y,
  time = year,
  timing = timing,
  unit = id,
  staggered = TRUE,
  estimator = "bjs"
)
```

インピュテーション推定量です。未処置観測値（never-treated + not-yet-treated）だけでTWFEを推定し、処置観測値の反事実結果をインピュートして処置効果を計算します。

#### Two-Way Mundlak（`estimator = "twm"`）

```{r}
es_twm <- run_es(
  data = df_stagg,
  outcome = y,
  time = year,
  timing = timing,
  unit = id,
  fe = ~ id + year,
  staggered = TRUE,
  estimator = "twm",
  cluster = ~id
)
```

Wooldridge (2025) による Two-Way Mundlak (TWM) 推定量です。コホート×カレンダー時間の処置セルインジケーターをコホートシェアで集計します。共変量なし・トレンドなしの場合は`estimator = "sa"`と代数的に同一です。

`trends = TRUE`を指定すると、コホート別の線形トレンド項を追加してコホートごとに異なる時間トレンドを補正できます（各コホートに2期以上の処置前期間が必要）。

```{r}
es_twm_trends <- run_es(
  data = df_stagg,
  outcome = y,
  time = year,
  timing = timing,
  unit = id,
  fe = ~ id + year,
  staggered = TRUE,
  estimator = "twm",
  trends = TRUE,
  cluster = ~id
)
```

:::{.callout-note}
## `trends = TRUE`の出力について

`trends = TRUE`の場合、コホート別トレンドを用いた反事実を構築するため、pre-trendのテストは別途`trends = FALSE`のモデルで行う必要があります。出力には`relative_time >= 0`のみ含まれます。
:::

### Repeated Cross-Section (RCS) データ

パネルデータではなく**繰り返し横断面 (Repeated Cross-Section, RCS)** データでのDiDには`estimator = "flex"`を使います。

`fixest`パッケージには適切なRCSのデモデータがないため、`base_stagg`を用いた擬似的な例を示します。

#### FLEX（`estimator = "flex"`）

```{r}
# RCSを想定：unit固定効果の代わりにgroup識別変数を使用
es_flex <- run_es(
  data = df_stagg,
  outcome = y,
  time = year,
  timing = timing,
  estimator = "flex",
  group = id
)
```

Deb, Norton, Wooldridge & Zabel (2024) による FLEX (Flexible Linear Model) 推定量です。ユニット固定効果の代わりにグループ固定効果（コホート固定効果）を使い、同一個人を繰り返し観察できないRCSデータに対応します。

`group`引数で各観測の処置グループ（コホート）を識別する変数を指定します。グループ固定効果 $\alpha_g$ と時間固定効果 $\lambda_t$ を含むOLSにより推定します。デフォルトのクラスターはグループ単位です。

:::{.callout-tip}
## FLEXの適用場面

FLEXはパネルデータにも適用できますが、本来はRCSデータ（例：毎期異なるサンプルを調査するアンケートデータ）向けです。パネルデータであれば`estimator = "twm"`や`"bjs"`の方が情報を有効活用できます。
:::

## Bootstrap Simultaneous Confidence Bands

通常のポイントワイズ信頼区間は各期間ごとに誤差率をコントロールします。イベントスタディでは多数の期間の係数を同時に表示するため、「少なくとも1つの区間が誤って0を外す確率」は名目水準よりも高くなります。

**Simultaneous confidence bands**（Callaway & Sant'Anna 2021）はすべての期間の係数が同時に帯に含まれる確率を $1-\alpha$ 以上に保証します。

`bootstrap = TRUE`で利用できます（`estimator = "cs"`のみ）。

```{r}
es_cs_boot <- run_es(
  data = df_stagg,
  outcome = y,
  time = year,
  timing = timing,
  unit = id,
  staggered = TRUE,
  estimator = "cs",
  control_group = "nevertreated",
  bootstrap = TRUE,
  B = 999,
  boot_seed = 42
)
```

`boot_seed`を設定しておくと結果を再現できます。

## `plot_es()`

基本的には`plot_es(es_twfe)`の書き方でプロットを出力できます。

### 通常のDiD（TWFE）

```{r}
plot_es(es_twfe)
```

### Staggered DiD 推定量の比較

::: {.panel-tabset}
## Sun-Abraham

```{r}
plot_es(es_sa)
```

## Callaway-Sant'Anna

```{r}
plot_es(es_cs)
```

## Borusyak-Jaravel-Spiess

```{r}
plot_es(es_bjs)
```

## Two-Way Mundlak

```{r}
plot_es(es_twm)
```

## TWM（トレンド補正）

```{r}
plot_es(es_twm_trends)
```

## FLEX

```{r}
plot_es(es_flex)
```
:::

### Simultaneous confidence bandsの表示

`show_simultaneous = TRUE`でbootstrap simultaneous confidence bandsをポイントワイズ信頼区間に重ねて表示できます。濃い帯がポイントワイズ、薄い帯がsimultaneous confidence bandsです。

```{r}
plot_es(es_cs_boot, show_simultaneous = TRUE)
```

### 使い方

``` r
plot_es(
  data,
  ci_level = 0.95,
  type = "ribbon",
  vline_val = 0,
  vline_color = "#000",
  hline_val = 0,
  hline_color = "#000",
  linewidth = 1,
  pointsize = 2,
  alpha = 0.2,
  barwidth = 0.2,
  color = "#B25D91FF",
  fill = "#B25D91FF",
  theme_style = "bw",
  show_simultaneous = FALSE
)
```

- `ci_level`：表示する信頼水準（デフォルト：0.95）
- `type`：`ribbon`と`errorbar`が指定可能
- `vline_val`・`hline_val`：縦・横の破線の位置
- `vline_color`・`hline_color`：縦・横の破線の色
- `linewidth`・`pointsize`：折れ線の太さ・点の大きさ
- `alpha`：リボンの透明度
- `color`・`fill`：線・点・リボンの色
- `theme_style`：`"bw"`、`"minimal"`、`"classic"`から選択
- `show_simultaneous`：simultaneous confidence bandsを重ねて表示（`bootstrap = TRUE`の結果が必要）

エラーバーに変えてみます。

```{r}
plot_es(es_twfe, type = "errorbar")
```

色やテーマも変えられます。

```{r}
plot_es(es_twfe, type = "errorbar", color = "#000", theme_style = "minimal")
```

ggplotベースなのでggplotの関数をつなげることも可能です。

```{r}
library(ggplot2)

plot_es(es_twfe) +
  labs(title = "Event Study: Classic TWFE")
```

## `plot_att_gt()`

CSの推定結果には、コホート×カレンダー時間の全$\text{ATT}(g,t)$行列が含まれています。`plot_att_gt()`でこの行列全体を可視化できます。

### ヒートマップ

```{r}
plot_att_gt(es_cs)
```

横軸がカレンダー時間 $t$、縦軸がコホート $g$（処置開始年）で、セルの色が$\text{ATT}(g,t)$の推定値を示します。ポイントワイズ信頼区間が0を除外するセルには黒点（●）が付きます。

### コホート別時系列

```{r}
plot_att_gt(es_cs, type = "facet")
```

各コホートについて、カレンダー時間に沿った$\text{ATT}(g,t)$の推移をパネル表示します。

### ブートストラップ結果との組み合わせ

`bootstrap = TRUE`で推定した結果では、ヒートマップにsimultaneously significantなセルのダイヤモンドマーカー（◇）が追加されます。

```{r}
plot_att_gt(es_cs_boot)
```

```{r}
plot_att_gt(es_cs_boot, type = "facet")
```

## `plot_es_interactive()`

`plot_es_interactive()`でインタラクティブなプロットを作成できます。マウスオーバーで推定値・信頼区間・標準誤差・p値が表示されます。論文用ではないですが、結果の確認やプレゼンの場で便利です。

```{r}
plot_es_interactive(es_cs)
```

こちらも`show_simultaneous = TRUE`でsimultaneous confidence bandsを重ねて表示できます。

```{r}
plot_es_interactive(es_cs_boot, show_simultaneous = TRUE)
```

## `run_did()`

`run_did()`はイベントスタディではなく、**単一の処置効果係数**を返す classic TWFE DiD 推定関数です。`run_es()`と同じ NSE 記法で書けます。

処置変数の指定方法は2通りあります。

**Option A — 事前に $D_{it}$ を構築する方法：**

``` r
# D_it = 処置グループ × 処置後期間
base_did$D <- as.integer(base_did$treat & base_did$period >= 6)

res_did <- run_did(
  base_did,
  outcome    = y,
  treatment  = D,
  fe         = ~ id + period,
  cluster    = ~id
)

print(res_did)
```

**Option B — `timing`を使って自動で $D_{it}$ を構築する方法：**

```{r}
res_did <- run_did(
  base_did,
  outcome = y,
  treatment = treat, # 処置グループ識別変数（0/1）
  time = period,
  timing = 6, # 処置開始時点
  fe = ~ id + period,
  cluster = ~id
)

print(res_did)
```

`broom`・`modelsummary`との互換性があります。

``` r
broom::tidy(res_did)
broom::glance(res_did)
modelsummary::modelsummary(res_did)
```

### 使い方

``` r
run_did(
  data,
  outcome,
  treatment,
  timing     = NULL,
  fe         = NULL,
  unit       = NULL,
  time       = NULL,
  covariates = NULL,
  cluster    = NULL,
  weights    = NULL,
  conf.level = 0.95,
  vcov       = "HC1",
  vcov_args  = list()
)
```

| 引数 | 説明 |
|:-----|:-----|
| `data` | パネルデータを含むデータフレーム |
| `outcome` | 結果変数（変数名または式、例：`log(y)`） |
| `treatment` | 処置変数。`timing = NULL`（デフォルト）の場合は事前構築済みの $D_{it}$（0/1）。`timing`を指定する場合は処置グループ識別変数（ユニット固定の0/1）。 |
| `timing` | 処置開始時点（スカラー数値）。指定すると`treatment × (time >= timing)`で $D_{it}$ を自動構築。`time`の指定も必要。 |
| `fe` | 固定効果の指定（片側式）。`NULL`かつ`unit`・`time`が両方指定されている場合は`~ unit + time`を自動推定 |
| `unit` | ユニット識別変数（メタデータ用・`fe`自動推定用） |
| `time` | 時間変数。`timing`指定時の $D_{it}$ 構築にも使用 |
| `covariates` | 追加の共変量（片側式） |
| `cluster` | クラスター指定（片側式・文字列・数値ベクトル） |
| `weights` | 観測ウェイト |
| `conf.level` | 信頼水準（デフォルト：0.95）。ベクトルで複数指定可能 |
| `vcov` | 分散共分散行列の種類（デフォルト：`"HC1"`） |
: {tbl-colwidths="[25,75]"}

## `calc_att()`

`calc_att()`は**ATT（処置を受けた者の平均処置効果）を集計**する関数です。`run_es()`が相対時間ごとのダイナミックな効果を返すのに対し、`calc_att()`はそれを集計した単一（またはコホート・カレンダー時間別）の推定値を返します。

対応推定量は`"cs"`（Callaway-Sant'Anna 2021）と`"bjs"`（Borusyak et al. 2024）です。

```{r}
# Overall ATT（全(g,t)ペアの加重平均）
att_simple <- calc_att(
  data = df_stagg,
  outcome = y,
  time = year,
  timing = timing,
  unit = id,
  estimator = "cs",
  aggregation = "simple"
)

print(att_simple)
```

```{r}
# コホート別 ATT
att_cohort <- calc_att(
  data = df_stagg,
  outcome = y,
  time = year,
  timing = timing,
  unit = id,
  estimator = "cs",
  aggregation = "by_cohort"
)

print(att_cohort)
```

```{r}
# カレンダー時間別 ATT
att_time <- calc_att(
  data = df_stagg,
  outcome = y,
  time = year,
  timing = timing,
  unit = id,
  estimator = "cs",
  aggregation = "by_time"
)

print(att_time)
```

### 使い方

``` r
calc_att(
  data,
  outcome,
  time,
  timing,
  unit,
  estimator     = c("cs", "bjs"),
  aggregation   = c("simple", "by_cohort", "by_time"),
  control_group = "nevertreated",
  anticipation  = 0L,
  conf.level    = 0.95
)
```

| 引数 | 説明 |
|:-----|:-----|
| `data` | パネルデータを含むデータフレーム |
| `outcome` | 結果変数 |
| `time` | 時間変数 |
| `timing` | 各ユニットの処置開始時点を示す変数（never-treatedは`NA`） |
| `unit` | ユニット識別変数（必須） |
| `estimator` | `"cs"`（Callaway-Sant'Anna 2021）または`"bjs"`（Borusyak et al. 2024） |
| `aggregation` | `"simple"`（全体ATT、デフォルト）、`"by_cohort"`（コホート別）、`"by_time"`（カレンダー時間別） |
| `control_group` | CSの場合の対照群。`"nevertreated"`（デフォルト）または`"notyettreated"` |
| `anticipation` | CSの場合の予期的処置効果の期間数（デフォルト：0） |
| `conf.level` | 信頼水準（デフォルト：0.95）。ベクトルで複数指定可能 |
: {tbl-colwidths="[25,75]"}

:::{.callout-note}
## `calc_att()`のSEについて

CS推定量のSEはコホート間独立を仮定した解析的SEs（`did::aggte()`は影響関数ベースの分散を用いるため、`calc_att()`のSEは系統的に小さくなります）。BJS推定量のSEは $\hat{\tau}_{it}$ のナイーブな標本標準誤差です。クラスター頑健SEs（BJS）は将来バージョンで対応予定です。
:::

## `honest_sensitivity()`

`honest_sensitivity()`は**平行トレンド仮定が厳密に成立しない場合への感度分析**を行う関数です（Rambachan & Roth 2023）。処置後効果の推定において、トレンドの差（差分バイアス）がどの程度の大きさまで許容できるかを評価し、処置効果の**頑健な信頼集合**（robust confidence set）を返します。

:::{.callout-important}
## 必要なパッケージ

`honest_sensitivity()`の実行には以下のパッケージが必要です（`Suggests`のため別途インストール要）：

``` r
install.packages(c("lpSolveAPI", "Rglpk", "TruncatedNormal", "Matrix", "pracma"))
```
:::

現時点では`estimator = "twfe"`（classic または`method = "sunab"`）の`run_es()`結果に対応しています。

```{r}
# 1. TWFEでイベントスタディを推定
es_twfe_h <- run_es(
  data = base_did,
  outcome = y,
  treatment = treat,
  time = period,
  timing = 6,
  fe = ~ id + period,
  cluster = ~id
)

# 2. 感度分析：Relative Magnitude（デフォルト）
h_rm <- honest_sensitivity(
  es_twfe_h,
  type = "relative_magnitude",
  Mvec = c(0, 0.5, 1, 1.5, 2)
)

plot_honest(h_rm)
```

```{r}
# Smoothnessによる感度分析
h_sd <- honest_sensitivity(
  es_twfe_h,
  type = "smoothness",
  Mvec = c(0, 0.5, 1, 1.5, 2)
)

plot_honest(h_sd)
```

`print()`でbreakdown value（処置効果が有意でなくなる最大のトレンド制約の大きさ）を確認できます。

```{r}
print(h_rm)
```

### 感度分析の考え方

`honest_sensitivity()`は Rambachan & Roth (2023) の手法に基づき、処置前後の係数ベクトル $\hat{\beta}$ とその共分散行列 $\hat{\Sigma}$ から出発します。差分バイアス $\delta$ が特定の制約集合 $\Delta$ に属すると仮定し、Andrews-Roth-Pakes (2023) の条件付モーメント不等式検定を用いて、$1-\alpha$ の一様妥当性を持つ頑健な信頼集合を構築します。

制約ファミリーは2種類あります：

- **`"relative_magnitude"`**（デフォルト）：$\Delta^{RM}(\bar{M})$。処置後の第2差分の大きさが、処置前の第1差分の最大値の $\bar{M}$ 倍以下に制約。
- **`"smoothness"`**：$\Delta^{SD}(M)$。連続する差分の変化幅が $M$ 以下に制約（トレンドの滑らかさを仮定）。

### 使い方

``` r
honest_sensitivity(
  object        = NULL,   # run_es()のes_result
  type          = c("relative_magnitude", "smoothness"),
  Mvec          = NULL,   # 制約パラメータのベクトル
  l_vec         = NULL,   # 処置後期間への線形重みベクトル（デフォルト：最初の処置後期間のみ）
  alpha         = 0.05,
  gridPoints    = 1000L,
  betahat       = NULL,   # オプション：係数ベクトルを直接渡す
  sigma         = NULL    # オプション：共分散行列を直接渡す
)
```

| 引数 | 説明 |
|:-----|:-----|
| `object` | `run_es()`の`es_result`（`estimator = "twfe"`） |
| `type` | 制約ファミリー：`"relative_magnitude"`（デフォルト）または`"smoothness"` |
| `Mvec` | 制約パラメータ $\bar{M}$（または $M$）のグリッド。`NULL`の場合は自動設定 |
| `l_vec` | 処置後効果への線形重みベクトル。`NULL`の場合は最初の処置後期間の係数を対象 |
| `alpha` | 有意水準（デフォルト：0.05） |
| `gridPoints` | 検定反転のグリッド点数（デフォルト：1000） |
| `betahat`, `sigma` | `object`の代わりに係数ベクトル・共分散行列を直接渡す場合に使用 |
: {tbl-colwidths="[25,75]"}

## おわりに

バージョン0.11でイベントスタディ・ATT集計・感度分析が一通り揃い、DiDの実証分析に必要なツールセットが完結に近づきました。

もし使っていただいて「使いにくい」や「こんな機能が欲しい」等ありましたら、以下のコメントやGitHubの[Issues](https://github.com/yo5uke/fixes/issues)までお願いします。
