---
title: 【パッケージ開発】[coresynth]{.fira-code}で合成コントロール法を高速に実装
description: |
  C++実装による高速化と6つの手法を統一インターフェースで提供します。
date: 2026-06-01
date-modified: 2026-06-11
categories:
  - R
---

[![dev version](https://img.shields.io/github/r-package/v/yo5uke/coresynth?label=dev%20version&color=blue)](https://github.com/yo5uke/coresynth)
[![R-CMD-check](https://github.com/yo5uke/coresynth/actions/workflows/R-CMD-check.yaml/badge.svg)](https://github.com/yo5uke/coresynth/actions/workflows/R-CMD-check.yaml)
[![License: MIT](https://img.shields.io/badge/License-MIT-yellow.svg)](https://opensource.org/licenses/MIT)
[![Lifecycle: experimental](https://img.shields.io/badge/lifecycle-experimental-orange.svg)](https://lifecycle.r-lib.org/articles/stages.html#experimental)

## はじめに

本ページでは、合成コントロール法（SCM）とその関連手法を統一インターフェースで提供するパッケージ、`coresynth`について説明します。

`coresynth`の最大の特徴は**パフォーマンス**です。計算上のボトルネックをすべてC++（RcppArmadillo）で実装しており、純Rの代替実装と比べて**かなり高速化**しています。

バージョン0.2では**Conformal推論**（`conformal_inference()`）が追加されました。@chernozhukov_exact_2021 のPHT (Moving-Block Permutation)に基づく置換p値と信頼区間を、`scm`/`sdid`/`gsc`/`mc`/`si`の全推定量に対して利用できます。

:::{.callout-note}
## ご意見待ってます

実装・挙動に関するフィードバックや機能リクエストは、ページ下のコメントかGitHubの[Issues](https://github.com/yo5uke/coresynth/issues)までお寄せください。
:::

`coresynth`が対応する推定量は以下の6つです。

| 推定量 | `method` | 参考文献 |
|:-------|:---------|:---------|
| Synthetic Control Method | `"scm"` | @abadie_synthetic_2010 |
| Synthetic Difference-in-Differences | `"sdid"` | @arkhangelsky_synthetic_2021 |
| Generalised Synthetic Control | `"gsc"` | @xu_generalized_2017 |
| Matrix Completion | `"mc"` | @athey_matrix_2021 |
| Time-Aware Synthetic Control | `"tasc"` | @rho_time-aware_2026 |
| Synthetic Interventions | `"si"` | @agarwal_synthetic_interventions_2024 |

また、各推定量に対して複数の推論手法が利用できます。

| 推論手法 | 対応推定量 | 関数 |
|:---------|:-----------|:-----|
| MSPE比率置換検定 | `scm` | `mspe_ratio_pval()` |
| プラセボ / Bootstrap / Jackknife | `sdid` | `sdid_inference()` |
| パラメトリックBootstrap | `gsc` | `gsc_boot()` |
| ノンパラメトリックBootstrap / Jackknife | `gsc` | `gsc_inference()` |
| Bootstrap / Jackknife | `si` | `si_inference()` |
| Conformal推論（CWZ 2021） | `scm`, `sdid`, `gsc`, `mc`, `si` | `conformal_inference()` |

## インストール

GitHubからインストールできます（Windowsは[Rtools](https://cran.r-project.org/bin/windows/Rtools/)、macOSはXcodeが必要です）。

``` r
# pak を使う場合
pak::pak("yo5uke/coresynth")

# devtools を使う場合
devtools::install_github("yo5uke/coresynth")
```

## 準備

パッケージを読み込みます。

```{r}
library(coresynth)
```

本ページで使用するデータを生成します。47都道府県に相当するバランスパネル（ユニット数47、期間数30、真のATT = 2.5）を3因子モデルで生成します。

```{r}
set.seed(2024)
N <- 47 # ユニット数（都道府県数相当）
TT <- 30 # 期間数（年）
T_pre <- 20 # 処置前期間
r <- 3 # 潜在因子数

# 3因子モデルによるパネル生成
F_t <- matrix(0, TT, r)
for (j in seq_len(r)) {
  F_t[, j] <- cumsum(rnorm(TT, 0, 0.4))
}
L_i <- matrix(abs(rnorm(N * r, 1, 0.3)), N, r)
Y <- L_i %*% t(F_t) + matrix(rnorm(N * TT, 0, 0.5), N, TT)

dat <- expand.grid(
  time = seq_len(TT),
  id = paste0("pref_", sprintf("%02d", seq_len(N)))
)
dat <- dat[order(dat$id, dat$time), ]

true_att <- 2.5
dat$y <- as.vector(t(Y))
dat$d <- as.integer(dat$id == "pref_01" & dat$time > T_pre)
dat$y[dat$d == 1] <- dat$y[dat$d == 1] + true_att # 真のATT = 2.5
```

`id`がユニット識別変数（`pref_01`〜`pref_47`）、`time`が時間変数（1〜30）、`y`が結果変数、`d`が処置変数（処置ユニット`pref_01`が21期目以降に処置）です。`pref_01`以外の46ユニットがドナープールとなります。

## `scm_fit()`

`scm_fit()`はすべての手法への統一エントリーポイントです。フォーミュラは `結果変数 ~ 処置変数 | ユニットID + 時間ID` の形式で指定します。重要な点として、処置変数はあらかじめ作成が必要です。「**処置ユニットかつ処置時点以降は1、それ以外は0**」となるように処置変数を設定してください。

``` r
scm_fit(
  formula,
  data,
  method = c("scm", "sdid", "gsc", "mc", "tasc", "si"),
  predictors = NULL,
  covariates = NULL,
  v_selection = c("insample", "oos"),
  donor_mspe_threshold = Inf,
  lambda_pen = NULL,
  v_optim = c("coord_descent", "auto", "bfgs"),
  ...
)
```

| 引数 | 説明 |
|:-----|:-----|
| `formula` | `y ~ d | unit + time` 形式のFormulaオブジェクト |
| `data` | ロング形式のデータフレーム（1行 = 1ユニット×1時点） |
| `method` | 推定手法の選択（`"scm"`, `"sdid"`, `"gsc"`, `"mc"`, `"tasc"`, `"si"`） |
| `predictors` | SCM用の予測変数リスト（`pred()`で指定）。`NULL`の場合は処置前期間の全結果変数期間を使用 |
| `covariates` | 時変共変量の列名（`"sdid"`, `"scm"`, `"gsc"`でサポート） |
| `v_selection` | SCM用のV行列選択方法。`"insample"`（デフォルト）または @abadie_using_2021 の`"oos"` |
| `donor_mspe_threshold` | ドナープール絞り込みの閾値（SCMのみ。デフォルト`Inf`で無効） |
| `lambda_pen` | ペナルティSCMのペナルティパラメータ（SCMのみ。`NULL`で通常SCM、`"auto"`で自動選択） |
| `v_optim` | V外部最適化の手法。`"coord_descent"`（デフォルト）、`"bfgs"`、`"auto"` |
: {tbl-colwidths="[25,75]"}

すべての手法は `c("coresynth_<method>", "coresynth")` クラスのオブジェクトを返します。共通フィールドは以下の通りです。

- `method`：推定量名
- `estimate`：ATT推定値
- `times`：時間インデックスベクトル
- `T_pre`：処置前期間数
- `Y_treat`：処置ユニットの結果系列
- `gap`：処置効果系列（$Y_{\text{treat}} - Y_{\text{synthetic}}$）

### SCM（`method = "scm"`）

先述の通り、`y`はアウトカム、`d`は処置ユニットかつ処置後で1になる変数です。`id`と`time`はユニットIDと時間IDを表す列名で、`|`の右側で指定します。

```{r}
fit_scm <- scm_fit(y ~ d | id + time, data = dat, method = "scm")
print(fit_scm)
```

```{r}
summary(fit_scm)
```

#### 予測変数の指定（`pred()`）

SCMは `pred()` 関数を使って @abadie_synthetic_2010 §2.3の予測変数行列を指定できます。

``` r
# dat に income, unemp 列がある想定の例
fit_scm_cov <- scm_fit(
  y ~ d | id + time,
  data   = dat,
  method = "scm",
  predictors = list(
    pred(c("income", "unemp"), 1:8),     # 1〜8期平均
    pred("y", 5),                         # 5期の結果変数
    pred("y", 1:4, op = "mean")           # 1〜4期の平均
  )
)
```

`pred()` の `op` 引数には `"mean"`（デフォルト）、`"median"`、`"sum"` が指定できます。

#### smokingデータを使った例

僕が以前使っていた`tidysynth`との比較を、カリフォルニアにおけるProposition 99の例で検証してみます。

データは`tidysynth`の組み込みデータセット `smoking` を使用します。

```{r}
#| code-fold: true
#| layout-ncol: 2
#| fig-cap:
#|   - "tidysynthの結果"
#|   - "coresynthの結果"
library(tidyverse)
library(tidysynth)
data("smoking")

smoking_out <- smoking |>
  synthetic_control(
    outcome = cigsale,
    unit = state,
    time = year,
    i_unit = "California",
    i_time = 1988,
    generate_placebos = TRUE
  ) |>
  generate_predictor(
    time_window = 1980:1988,
    ln_income = mean(lnincome, na.rm = TRUE),
    ret_price = mean(retprice, na.rm = TRUE),
    youth = mean(age15to24, na.rm = TRUE)
  ) |>
  generate_predictor(
    time_window = 1980:1988,
    ln_cigsale = mean(cigsale, na.rm = TRUE)
  ) |>
  generate_predictor(
    time_window = 1984:1988,
    beer_sales = mean(beer, na.rm = TRUE)
  ) |>
  generate_predictor(
    time_window = 1975,
    cigsale_1975 = cigsale
  ) |>
  generate_predictor(
    time_window = 1980,
    cigsale_1980 = cigsale
  ) |>
  generate_predictor(
    time_window = 1988,
    cigsale_1988 = cigsale
  ) |>
  generate_weights(
    optimization_window = 1970:1988,
    margin_ipop = .02,
    sigf_ipop = 7,
    bound_ipop = 6
  ) |>
  generate_control()

plot_trends(smoking_out)

# 以下、coresynthで同じ分析を実行
panel <- smoking |>
  mutate(d = if_else(state == "California" & year >= 1988, 1L, 0L))

fit_scm_smoking <- scm_fit(
  cigsale ~ d | state + year,
  data = panel,
  method = "scm",
  predictors = list(
    pred(c("lnincome", "retprice", "age15to24"), 1980:1988),
    pred("cigsale", 1980:1988, op = "mean"),
    pred("cigsale", 1975),
    pred("cigsale", 1980),
    pred("cigsale", 1988)
  )
)

plot(fit_scm_smoking, type = "trend") +
  labs(title = "SCM: California Cigarette Sales") +
  theme(legend.position = "bottom")
```

ご覧のとおり、両者からほぼ同じ結果が得られています。`tidysynth`は内部で`Synth`パッケージを呼び出しているのですが、`Synth`と`coresynth`は同じ最適化問題を異なるアルゴリズムで解いているため、わずかな差が生じます。これは推定手法そのものの違いではなく、ソルバーの収束に由来する数値的な差であり、どちらの結果も妥当です。

### SDID（`method = "sdid"`）

```{r}
fit_sdid <- scm_fit(y ~ d | id + time, data = dat, method = "sdid")
print(fit_sdid)
```

### GSC（`method = "gsc"`）

```{r}
fit_gsc <- scm_fit(y ~ d | id + time, data = dat, method = "gsc")
print(fit_gsc)
```

GSCは時変共変量の調整を `covariates` 引数でサポートしています（`data`の列名を文字ベクトルで指定）。内部では @xu_generalized_2017 の完全EMアルゴリズム（E-step：因子モデルのSVD、M-step：残差への共変量OLS）を実行します。

### MC（`method = "mc"`）

```{r}
fit_mc <- scm_fit(y ~ d | id + time, data = dat, method = "mc")
print(fit_mc)
```

核ノルム正則化による行列補完（Soft-Impute）で反事実を推定します。

### TASC（`method = "tasc"`）

```{r}
fit_tasc <- scm_fit(y ~ d | id + time, data = dat, method = "tasc")
print(fit_tasc)
```

カルマンEMによる時間考慮型合成コントロール [@rho_time-aware_2026] です。

### SI（`method = "si"`）

```{r}
fit_si <- scm_fit(y ~ d | id + time, data = dat, method = "si")
print(fit_si)
```

SI-PCR（主成分回帰）に基づく合成介入法 [@agarwal_synthetic_interventions_2024] です。シャープ・Staggered・マルチアームすべてに対応しています。

### 6手法の比較

```{r}
methods <- c("scm", "sdid", "gsc", "mc", "tasc", "si")
fits <- lapply(methods, \(m) scm_fit(y ~ d | id + time, data = dat, method = m))
names(fits) <- methods

data.frame(
  method = methods,
  estimate = round(sapply(fits, `[[`, "estimate"), 3)
)
```

真のATTは2.5です。

## Staggered Adoption

6つの手法すべてがStaggered Adoptionに対応しています。各コホートを個別に推定し、$N_{\text{treated}} \times T_{\text{post}}$ に比例したウェイトでATTを集計するアプローチ [@clarke_synthetic_2024] を採用しています。

```{r}
# pref_01: 21期から処置、pref_02: 26期から処置
dat_s <- dat
dat_s$d <- 0L
dat_s$d[dat_s$id == "pref_01" & dat_s$time > 20] <- 1L
dat_s$d[dat_s$id == "pref_02" & dat_s$time > 25] <- 1L
dat_s$y[dat_s$d == 1] <- dat_s$y[dat_s$d == 1] + 2.5

fit_sdid_s <- scm_fit(y ~ d | id + time, data = dat_s, method = "sdid")
print(fit_sdid_s)
```

コホート別の推定値は `$cohort_estimates` フィールドで確認できます。

```{r}
fit_sdid_s$cohort_estimates
```

`control_group` 引数でドナープールを制御できます。

- `"clean"`（デフォルト）：never-treated + future adoptersをドナーとして使用 [@clarke_synthetic_2024]
- `"never_treated"`：never-treatedのみを使用

``` r
fit_sdid_never <- scm_fit(
  y ~ d | id + time,
  data          = dat_s,
  method        = "sdid",
  control_group = "never_treated"
)
```

## `plot()`

`plot()` で3種類のプロットを出力できます。

``` r
plot(fit, type = c("trend", "gap", "weights"))
```

- `"trend"`：処置ユニット vs. 合成コントロールの時系列
- `"gap"`：処置効果の時系列（$Y_{\text{treated}} - Y_{\text{synthetic}}$）
- `"weights"`：ドナーユニットのウェイト棒グラフ（SCM・SDID・SI）

### Trend プロット

::: {.panel-tabset}
## SCM

```{r}
plot(fit_scm, type = "trend")
```

## SDID

```{r}
plot(fit_sdid, type = "trend")
```

## GSC

```{r}
plot(fit_gsc, type = "trend")
```
:::

### Gap プロット

```{r}
plot(fit_scm, type = "gap")
```

垂直の点線が処置開始時点、水平の破線が0です。

### Weights プロット

```{r}
plot(fit_scm, type = "weights")
```

ggplot2ベースなのでggplotの関数をつなげることも可能です。

```{r}
library(ggplot2)

plot(fit_scm, type = "trend") +
  labs(title = "SCM: Observed vs. Synthetic Control")
```

## 推論

各推定量に対応した推論関数が用意されています。

### SCM：MSPE比率置換検定（`mspe_ratio_pval()`）

@abadie_synthetic_2010 / @abadie_using_2021 のMSPE比率に基づく置換検定です。各ドナーを処置ユニットとして扱ったプラセボSCMを推定します。

```{r}
inf_scm <- mspe_ratio_pval(fit_scm)
inf_scm$p_value
```

``` r
mspe_ratio_pval(
  fit,
  mspe_threshold = 0,     # プラセボに含める最小MSPE（デフォルト：0）
  max_iter       = 100L,
  tol            = 1e-4,
  use_covariates = FALSE, # 予測変数をプラセボにも適用するか
  alternative    = c("two.sided", "greater", "less")
)
```

### SDID：`sdid_inference()`

@clarke_synthetic_2024 に基づく3種類の推論手法を提供します。

```{r}
# プラセボ検定（デフォルト）
inf_sdid <- sdid_inference(fit_sdid, method = "placebo")
inf_sdid$p_value
```

```{r}
# ブートストラップ（SE・CI付き）
inf_sdid_boot <- sdid_inference(
  fit_sdid,
  method = "bootstrap",
  n_boot = 200,
  seed = 42
)
inf_sdid_boot$se
inf_sdid_boot$ci_lower
inf_sdid_boot$ci_upper
```

``` r
sdid_inference(
  fit,
  method      = c("placebo", "bootstrap", "jackknife", "jackknife_global"),
  n_boot      = 200L,   # bootstrap のみ
  level       = 0.95,
  alternative = c("two.sided", "greater", "less"),
  seed        = NULL
)
```

### GSC：`gsc_boot()`

@xu_generalized_2017 §3のパラメトリックBootstrapです。推定された因子モデルから帰無仮説下の分布を生成します。

```{r}
inf_gsc <- gsc_boot(fit_gsc, B = 499, seed = 42)
inf_gsc$p_value
inf_gsc$ci_lower
inf_gsc$ci_upper
```

``` r
gsc_boot(
  fit,
  B     = 499L,
  alpha = 0.05,
  seed  = NULL
)
```

### SI：`si_inference()`

@agarwal_synthetic_interventions_2024 のノンパラメトリックBootstrap / Jackknife推論です。Staggeredフィットにも対応しています。

```{r}
inf_si <- si_inference(fit_si, method = "bootstrap", n_boot = 499, seed = 42)
inf_si$p_value
```

``` r
si_inference(
  fit,
  method      = c("bootstrap", "jackknife", "jackknife_global"),
  n_boot      = 499L,
  level       = 0.95,
  alternative = c("two.sided", "greater", "less"),
  seed        = NULL
)
```

### Conformal推論：`conformal_inference()`

@chernozhukov_exact_2021 の手法です。Moving-Block置換を用いた置換p値と信頼区間を返します。`scm`/`sdid`/`gsc`/`mc`/`si`の**シャープフィット**に対応しています。

```{r}
inf_conf <- conformal_inference(fit_scm, level = 0.95)
inf_conf$p_value
inf_conf$ci_lower
inf_conf$ci_upper
```

```{r}
# SDIDでも同様に使える
inf_conf_sdid <- conformal_inference(fit_sdid, level = 0.95)
inf_conf_sdid$p_value
```

``` r
conformal_inference(
  fit,
  tau0        = 0,    # 帰無仮説のATT（デフォルト：0）
  q           = 1,    # S_q統計量の指数（デフォルト：1）
  alternative = c("two.sided", "greater", "less"),
  ci          = TRUE,
  level       = 0.95,
  grid        = NULL,     # 候補値ベクトル（NULLの場合は自動設定）
  n_grid      = 200L,
  grid_mult   = 4
)
```

| 引数 | 説明 |
|:-----|:-----|
| `fit` | `scm_fit()`の結果（`scm`/`sdid`/`gsc`/`mc`/`si`、シャープフィット） |
| `tau0` | 報告するp値の帰無ATT（デフォルト：0） |
| `q` | $S_q = (T_{\text{post}}^{-1}\sum\lvert u_t\rvert^q)^{1/q}$ の指数。2値フィットでのみ有効 |
| `alternative` | 対立仮説の方向 |
| `ci` | 信頼区間を構築するか（デフォルト：`TRUE`） |
| `level` | 信頼水準（デフォルト：0.95） |
| `grid` | 検定反転の候補$\tau_0$ベクトル。`NULL`の場合は自動設定 |
| `n_grid` | グリッド点数（デフォルト：200） |
| `grid_mult` | グリッド半幅の乗数（デフォルト：4） |
: {tbl-colwidths="[25,75]"}

### `broom`・`modelsummary`との連携

推論結果は`broom`と互換性があります。

``` r
broom::tidy(inf_conf)
broom::glance(inf_conf)
```

## JSON出力（`export_json()`）

再現性ワークフロー向けに、推定結果をJSONとして出力できます。

``` r
export_json(fit_scm, file = "scm_results.json")

# 推論結果も含める場合
export_json(fit_scm, file = "scm_results.json", inference = inf_scm)
```

`file = NULL` を指定するとファイルには書き出さず、Rリストを invisibly に返します。

## おわりに

`coresynth`は6つの合成コントロール関連手法を統一インターフェースで提供し、C++実装による高速化を実現しています。現時点では開発版のみで、フィードバックを積極的に受け付けています。

もし使っていただいて「使いにくい」や「こんな機能が欲しい」等ありましたら、以下のコメントやGitHubの[Issues](https://github.com/yo5uke/coresynth/issues)までお願いします。
